【裁判字號】    99,易,187
【裁判日期】    990928
【裁判案由】    恐嚇取財
【裁判全文】
臺灣桃園地方法院刑事判決               99年度易字第187號
公  訴  人  臺灣桃園地方法院檢察署檢察官
被      告  丙○○
                    之12
            乙○○
上列被告因恐嚇取財案件，經檢察官提起公訴（98年度偵字第91
60號），本院判決如下︰
    主  文
丙○○成年人，共同意圖為自己不法之所有，以恐嚇使少年將本
人之物交付，共拾伍罪，均累犯，各處有期徒刑柒月；又成年人
，共同意圖為自己不法之所有，以恐嚇使少年將本人之物交付未
遂，累犯，處有期徒刑肆月；應執行有期徒刑貳年。
乙○○成年人，共同意圖為自己不法之所有，以恐嚇使少年將本
人之物交付，共拾伍罪，各處有期徒刑柒月；又成年人意圖為自
己不法之所有，以恐嚇使少年將本人之物交付，共拾壹罪，各處
有期徒刑柒月；又成年人，共同意圖為自己不法之所有，以恐嚇
使少年將本人之物交付未遂，處有期徒刑肆月；應執行有期徒刑
參年。
    事  實
一、綽號「大頭」之乙○○，或獨自一人基於意圖為自己不法之
    所有，或與丙○○（前因幫助詐欺案件，經本院於95年4 月
    11 日 以94年壢簡字字911 號判處有期徒刑2 月確定，甫於
    95年7 月31日易科罰金執行完畢）基於共同意圖為自己不法
    所有之犯意聯絡，仗勢自己成年且身強體壯，擇定就讀國中
    年幼可欺之學生為對象，分別於下列時間，對下開4 名少年
    為恐嚇取財之行為：
  (一)(1)、丙○○與乙○○基於共同之犯意聯絡，丙○○於97年6
    、7 月間下午4 、5 時許，以其之車號ZS-2031 號紅色喜美
    自小客車載同乙○○至中壢市興南國中校門口附近之早餐店
    ，丙○○停車在該處並在車上等候，乙○○下車俟機勒索錢
    財，其見甫放學之劉００（82年12月30日生，姓名年籍詳卷
    ）步行至上開早餐店，即仗侍己之體形優勢及手腳部位之刺
    青，要劉００將錢交出來，劉００說沒有錢，乙○○對劉０
    ０恫稱「你媽雞巴，若我搜出來就是我的」、「錢不交出來
    就打你」等語，劉００心生畏懼，乃將新台幣（下同）100
    元交予乙○○，乙○○旋與丙○○共同乘坐上開車輛離開現
    場。丙○○與乙○○二人又於97年6 、7 月間某日以上開手
    法，共二次，對劉００恐嚇取財得手分別約100 元至160 元
    。丙○○與乙○○將上開恐嚇所得作為其二人共同加油、買
    酒、檳榔之花費。(2)、乙○○獨自一人於97年6 、7 月間下
    午4 、5 時許，騎乘機車至中壢市興南國中校門口附近之土
    地公廟之公車站牌俟機勒索錢財，其見甫放學之劉００步行
    至上開公車站牌，即仗侍己之體形優勢及手腳部位之刺青，
    要劉００將錢交出來，其之機車要錢加油，若錢不交出來就
    別想回家，劉００心生畏懼，乃將70元交予乙○○。乙○○
    另獨自一人於97年6 、7 月間，或至中壢市興南國中校門口
    附近之土地公廟之公車站牌或至上開早餐店，以上開手法，
    對劉００恐嚇取財共五次，劉００心生畏懼，每次交付乙○○約100 元至160 元。乙○○又獨自一人於98年1 月14日下
    午5 時許，至中壢市興南國中校門口附近之上開早餐店，以
    上開手法，對劉００恐嚇取財，劉００心生畏懼，交付乙○○約150 元。（總計上開(1)、(2)，乙○○共向劉００恐嚇取
    財共1000餘元）
  (二)(1)、乙○○獨自一人於97年9 月間某日下午4 時45分許，至
    中壢市興南國中校門口附近之早餐店俟機勒索錢財，其見甫
    放學之黃００（83年6 月8 日生，姓名年籍詳卷）步行至上
    開早餐店，即仗侍己之體形優勢，以兇惡之口吻向黃００恫
    稱「有沒有錢，我要加油，將錢交出來」、「快一點，有沒
    有錢拿來加油」等語，黃００深恐若不交出錢來會遭毆打，
    心生畏懼，乃將100 元交予乙○○。(2)、丙○○與乙○○基
    於共同之犯意聯絡，丙○○於97年9 月某日至98年2 月某日
    ，共二次，以其之車號ZS-2031 號紅色喜美自小客車載同乙○○至中壢市興南國中校門口附近之早餐店，丙○○停車在
    該處或興南國中校門口，並在車上等候，乙○○下車俟機勒
    索錢財，其見甫放學之黃００步行至上開早餐店，即仗侍己
    之體形優勢，以兇惡口吻要黃００將錢交出來，並跟隨在黃
    ００身邊，黃００心生畏懼，乃分別將500 元、300 元交予
    乙○○，乙○○旋與丙○○共同乘坐上開車輛離開現場。丙○○與乙○○將上開恐嚇所得作為其二人共同加油、買酒、
    檳榔之花費。(3)、乙○○獨自一人於97年9 月間日至98年2
    月某日，共二次，至中壢市興南國中校門口附近之土地公廟
    之早餐店，其見甫放學之黃００步行至上開早餐店，即仗侍
    己之體形優勢，要黃００將錢交出來，黃００心生畏懼，分
    別將300 元、100 元交予乙○○。
  (三)(1)、乙○○獨自一人自98年1 月間某日下午4 時48分許，至
    中壢市興南國中校門口附近之早餐店俟機勒索錢財，其見甫
    放學之楊００（84年7 月8 日生，姓名年籍詳卷）步行至上
    開早餐店，即仗侍己之體形優勢，以兇惡之口吻向楊００恫
    稱「有沒有錢，我要加油，將錢交出來」、「妳媽啦，有錢
    快給我」等語，楊００心生畏懼，乃將100 元交予乙○○。
    (2)、丙○○與乙○○基於共同之犯意聯絡，丙○○自上開(1)
    之日期後至98年4 月間某日，共九次，以其之車號ZS-2031
    號紅色喜美自小客車載同乙○○至中壢市興南國中校門口附
    近之早餐店，丙○○停車在該處或興南國中校門口，並在車
    上等候，乙○○下車俟機勒索錢財，其見甫放學之楊００步
    行至上開早餐店，即仗侍己之體形優勢，以上開方式之兇惡
    口吻要楊００將錢交出來，或故意告知其曾與他人發生鬥毆
    ，使楊００心生畏懼，乃每次將100 元或200 元交予乙○○
    ，乙○○旋與丙○○共同乘坐上開車輛離開現場（乙○○向
    楊００恐嚇取得共計3000元至5000元之間）。丙○○與乙○○將上開恐嚇所得作為其二人共同加油、買酒、檳榔之花費
    。
  (四)(1)、丙○○與乙○○基於共同之犯意聯絡，丙○○於97年9
    月間某日，以其之車號ZS-2031 號紅色喜美自小客車載同乙○○至中壢市興南國中校門口附近之早餐店，丙○○停車在
    該處並在車上等候，乙○○下車俟機勒索錢財，其見甫放學
    之李００（84年1 月8 日生，姓名年籍詳卷）步行至上開早
    餐店，即仗侍己之體形優勢，要李００將錢交出來，李００
    說沒有錢，乙○○對李００恫稱「你媽雞巴，若我搜出來就
    是我的」等語，李００心生畏懼，乃任令乙○○自其口袋內
    搜出2300元，乙○○旋與丙○○共同乘坐開車輛離開現場。
    丙○○與乙○○將上開恐嚇所得作為其二人共同加油、買酒
    、檳榔之花費。(2)、丙○○與乙○○二人又基於共同之犯意
    聯絡，丙○○於98年2 月4 日下午4 時45分許，以其之車號
    ZS-2031 號紅色喜美自小客車載同乙○○至中壢市興南國中
    校門口附近之早餐店，丙○○停車在該處並在車上等候，乙○○下車俟機勒索錢財，其見甫放學之李００步行至上開早
    餐店，即將李００推入ZS-2031 號自小客車上，乙○○並恫
    稱「不要裝死」、「若三月底前不交出一萬元，你就會在隔
    壁（中壢殯儀館火葬場）」，嗣因李００迄未交付金錢而未
    遂。
二、案經桃園縣政府警察局接獲興南國中教師通報後主動偵辦並
    移送臺灣桃園地方法院檢察署檢察官偵查起訴。
    理  由
壹、證據能力：
一、 按刑事訴訟法第159 條第1 項規定：「被告以外之人於審
     判外之言詞或書面陳述，除法律有規定者外，不得作為證
     據」；其立法本旨係以證人於審判外之言詞或書面陳述，
     屬於傳聞證據，此項證據，當事人無從直接對於原供述者
     加以詰問，以擔保其真實性，法院亦無從直接接觸證人而
     審酌其證言之憑信性，違背直接審理及言詞審理之原則，
     除具有必要性及信用性情況之除外者外，原則上不認其有
     容許性，自不具證據能力；至所謂具有必要性及信用性情
     況者，例如刑事訴訟法第159 條之1 、之2 、之3 、之4
     、之5 情形，仍例外認其有證據能力，然此乃係指法院未
     於審判期日傳喚相關證人到庭，案件僅能依靠該等證人於
     審判外之陳述以為判斷之情形，始需就該等審判外供述證
     據嚴格依照刑事訴訟法第15 9條之1 至之5 所定要件一一
     檢視各該證人之供述，作為證據之資格。倘法院已經依據
     當事人聲請傳喚證人到庭接受檢辯雙方之交互詰問，則法
     院既已透過直接、言詞審理方式檢驗過該證人之前之證詞
     ，當事人之反對詰問權亦已受到保障得以完全行使之情況
     下，該等審判外證據除有其他法定事由（例如：非基於國
     家公權力正當行使所取得或私人非法取得等，而有害公共
     利益，即以一般證據排除法則為判斷），應認該審判外供
     述已得透過審判程式之詰問檢驗，而取得作為證據之資格
     ，亦即其審判外供述與審判中供述相符部分，顯然已經構
     成具備可信之特別情狀，當然有證據資格（實務上之作用
     常為引用該等陳述與審判中陳述相符，強化該證人供述之
     可信度），其不符部分，作為檢視審判中所為供述可信與
     否之彈劾證據，當無不許之理，甚者，其不符部分倘係於
     司法警察、檢察事務官調查中之供述，作為認定被告犯罪
     與否或不構成犯罪與否之證據，亦僅需依照刑事訴訟法第
     15 9條之2 規定，斟酌其審判外供述作成外部環境、製作
     過程、內容、功能等情況認為之前供述較為可信，即可取
     得證據資格，而作為認定事實之證據資格（參照最高法院
     94年度臺上字第2507號、95年臺上字第2515號判決意旨）
     。查本件證人劉００、黃００、李００、楊００業經本院
     於審判期日以證人身分具結後行交互詰問程序，直接言詞
     審理檢視其等證詞，故其等前於警局時所為之陳述，當然
     已取得作為證據之資格，而有證據能力。
二、按被告以外之人於偵查中向檢察官所為之陳述，除顯有不可
    信之情況者外，得為證據，刑事訴訟法第159 條之1 第2 項
    定有明文。查證人劉００、黃００、李００、楊００偵查中
    所為之陳述，係檢察官依法訊問，復無其他事證足資認定其
    等於檢察官訊問時有受違法取供情事，並無何特別不可信之
    情況，且被告於本院審理程序中亦不爭執其等證據能力，是
    依上開規定均有證據能力，而得作為本案之證據。
三、按「被告以外之人於審判外之言詞或書面陳述，除法律有規
    定者外，不得作為證據」；再「按下列文書，亦得為證據：
    一除顯有不可信之情況外，公務員職務上製作之紀錄文書、
    證明文書。二除顯有不可信之情況外，從事業務之人於業務
    上或通常業務過程所須製作之紀錄文書、證明文書。三除前
    二款之情形外，其他於可信之特別情況下所製作之文書，亦
    得為證據」，刑事訴訟法第159 條第1 項、第159 條之4 分
    別定有明文。經查，卷附之被告乙○○之天晟醫院病歷，係
    醫師依醫師法第12條規定而製作，並由醫師執業之醫療機構
    依醫療法第48條規定保存，該病歷係醫事人員就醫療被告乙○○之過程所須製作之紀錄文書，屬刑事訴訟法第159 條之
    4 第2 款所稱之紀錄文書，自應認得為證據，而有證據能力
    。
四、按法院或檢察官得囑託醫院、學校或其他相當之機關、團體
    為鑑定，或審查他人之鑑定，並準用第203 條至第206 條之
    1 之規定；其須以言詞報告或說明時，得命實施鑑定或審查
    之人為之，刑事訴訟法第208 條第1 項定有明文。又於囑託
    醫院、學校或其他相當之機關、團體為鑑定，或審查他人之
    鑑定時，是否命實施鑑定或審查之人以言詞報告或說明，乃
    法院得自由酌裁之事項，未實施鑑定或審查之人以言詞報告
    或說明，並不影響該鑑定之證據能力（最高法院92年台上字
    第6570號判決參照）。本院函詢天晟醫院，被告乙○○看診
    過程之大要、當時是否有行動不便之後遺症、該後遺症至何
    時痊癒等事項，經該院以99年5 月25日天晟法字第99052501
    號函回覆本院，該函依上開規定，具有證據能力。
貳、實體部分：
一、訊據被告乙○○對於事實欄一(二)、(三)所述共五次對黃００恐
    嚇取財犯行、共十次對楊００嚇取財犯行坦承不諱，然辯稱
    ：伊恐嚇劉００僅5 至8 次，每次金額為50元至150 元不等
    ；伊向李００恐嚇取財，第一次僅取得50元，第二次僅取得
    5 、60元，且第二次根本沒有用恐嚇手段，伊只是問李００
    身上有沒有錢，伊也沒有叫李００交出一萬元；伊叫被告丙○○載伊去向被害人恐嚇取財，均未告知丙○○是要去做何
    事云云。訊據被告丙○○固坦承伊載被告乙○○至興南國中
    校門口附近之早餐店去找劉００一、二次，伊亦有載被告乙○○去找黃００，伊亦有載被告乙○○去找楊００六、七次
    ，伊亦有載被告乙○○去找李００，然矢口否認有何恐嚇取
    財犯行，辯稱：當時被告乙○○因車禍腳受傷開刀，行動不
    便，且被告乙○○當時又沒有機車，所以被告乙○○叫伊載
    他去拿錢，被告乙○○有時向伊說人家要拿給他，有時向伊
    說他要向人家借錢，伊每次均不知道被告乙○○要向國中生
    恐嚇取財，伊沒有聽到被告乙○○罵被害人三字經，直至伊
    到警局製作筆錄後，被告乙○○才向伊說明乙○○向國中生
    恐嚇取財之事，伊這時才知道乙○○要伊載乙○○至興南國
    中附近是要向國中生恐嚇取財云云。惟查：
  (一)證人劉００於本院審理時證稱伊在學校外面的早餐店聊天認
    識被告乙○○，乙○○自稱叫作「大頭」，伊被乙○○恐嚇
    取財共有10次，其中有3 次被告丙○○有在場，伊第一次被
    恐嚇取財時有看到丙○○，伊第一次被恐嚇取財100 元，該
    次是97年6 月間放學時，被告乙○○在學校門口的早餐店說
    其要錢加油，又罵伊三字經，且說若不交錢會被他打，伊當
    時會害怕，這一次伊有看到被告丙○○之上開自小客車停在
    早餐店前面，停的位置就在伊與乙○○的旁邊，車窗是搖下
    來的，伊第二次被恐嚇取財是在學校校門口附近土地公廟之
    公車站牌，被告乙○○向伊稱機車沒油，要錢加油，乙○○
    並稱錢不拿出來就不讓伊回家，伊這次給乙○○70元，這次
    伊沒有看見被告丙○○，最後一次，乙○○一人於98年1 月
    14 日 下午5 時，至上開早餐店，用兇狠罵的方式向伊要錢
    ，伊給乙○○150 元，這一次沒有看見丙○○，除上開三次
    （即第一次、第二次、最後一次）外，伊尚有七次遭恐嚇取
    財，時間在97年6 、7 月間，都在上開早餐店或公車站牌，
    每次金額約在100 元至150 、160 元之間，乙○○每次罵伊
    三字經，如果不拿錢出來就要打伊，這7 次中，有2 次有看
    見被告丙○○，丙○○當時是開車停在早餐店，丙○○都坐
    在駕駛座上等語。證人劉００之上開審理證詞，經檢察官、
    本院當庭以其之警、偵訊證詞相互提示參照，詳細比對，而
    經證人劉００證述在案，是其之審理證詞雖與警、偵訊證詞
    大致相符，然小部分不符之部分，則應以上開審理證詞為準
    。
  (二)證人黃００於本院審理時證稱伊第一次被恐嚇取財是於97年
    9 月間下午4 時餘，在興南國中校門口附近早餐店遇到「大
    頭」即被告乙○○，向伊稱「有沒有錢，我要加油，將錢交
    出來」、「快一點，有沒有錢拿來加油」等語，這一次被告
    丙○○沒有在場，伊害怕被打所以給乙○○100 元，伊看到
    被告丙○○開紅色的自小客車在旁邊的是第二次和第三次，
    其中一次丙○○的車停在伊和乙○○旁邊即早餐店旁邊，另
    一次是停車在興南國中校門口，丙○○都在車上，乙○○最
    後一次向伊恐嚇取財是於98年2 月，每次乙○○向伊要錢都
    有點兇，乙○○向伊恐嚇取財共有五次，除上開第一次外，
    第二次至第五次，伊各給乙○○500 元、300 元、300 元、
    100 元等語。證人黃００之上開審理證詞，經檢察官、本院
    當庭以其之警、偵訊證詞相互提示參照，詳細比對，而經證
    人黃００證述在案，是其之審理證詞雖與警、偵訊證詞大致
    相符，然小部分不符之證分，則應以上開審理證詞為準。
  (三)證人楊００於本院審理時證稱伊共被恐嚇取財十次，伊第一
    次被恐嚇取財是於98年1 月間某日下午4 時48分許，伊與同
    學在中壢市興南國中校門口附近之早餐店買東西吃時，被告
    乙○○向伊恫稱「有沒有錢，我要加油，將錢交出來」、「
    妳媽啦，有錢快給我」等語，伊因為害怕所以將100 元交予
    乙○○，這一次被告丙○○沒有開車在一旁等候，最後一次
    是於98年4 、5 月間，除上開第一次被告丙○○沒有開車在
    一旁等候外，其餘均看見有另一個人即被告丙○○在紅色喜
    美自小客車內等乙○○，然後會載乙○○離開現場，乙○○
    向伊恐嚇時，該自小客車就停在伊與乙○○的旁邊，其中第
    四次、第五次，乙○○向伊說他有與其他人打架，伊每次都
    是給乙○○100 元、200 元，共給3000元至5000元等語。核
    與其之警、偵訊證詞相符。
  (四)證人李００於本院審理時證稱被告乙○○於97年9 月間某日
    下午放學時，在興南國中校門口附近之早餐店，叫伊交錢出
    來，伊說伊沒有，乙○○即對伊恫稱「你媽雞巴，若我搜出
    來就是我的」等語，伊心生畏懼，任令乙○○自其口袋內搜
    出2300元，當時被告丙○○開車坐在車上駕駛座，車窗未降
    下來，然右後車門有打開，車子就停在上開早餐店旁邊，停
    車位置就在乙○○與伊說話的旁邊，98年2 月4 日下午4 時
    45分許，被告丙○○的紅色喜美自小客車載同乙○○至中壢
    市興南國中校門口附近之早餐店，丙○○在該處看見伊，就
    將伊推入ZS-2031 號自小客車上，乙○○並恫稱「不要裝死
    」、「若三月底前不交出一萬元，你就會在隔壁（中壢殯儀
    館火葬場）」等語。證人李００之上開審理證詞，經檢察官
    、本院當庭以其之警、偵訊證詞相互提示參照，詳細比對，
    而經證人李００證述在案，是其之審理證詞雖與警、偵訊證
    詞大致相符，然小部分不符之部分，則應以上開審理證詞為
    準。
  (五)由上可知，被告丙○○駕駛上開自小客車搭載被告乙○○向
    被害人劉００恐嚇取財共三次，又向被害人黃００恐嚇取財
    共二次，向被害人楊００恐嚇取財共九次，向被害人李００
    恐嚇取財共二次，而依該等被害人之上開證詞可知，被告乙○○下手向被害人實施恐嚇取財之際，被告丙○○之上開自
    小客車就停在被告乙○○與被害人旁邊或在可以目擊被告乙○○與被害人之處所，而該等被害人又係身著國中制服之國
    中生，而其二人又均自承被告乙○○每次勒索取得金錢後，
    金錢均由該二人作為共同加油、買酒、檳榔之花費，是被告
    丙○○自對被告乙○○下車向國中生之被害人恐嚇取財之犯
    行知之甚明，被告丙○○明知及此，尤於上開各次駕車載同
    被告乙○○前往實施上開犯罪，事後復與乙○○朋分犯罪所
    得，被告丙○○實為被告乙○○之共犯甚明。至證人即被告
    丙○○之同居女友甲○○於本院證稱乙○○於97年6 月至98
    年4 、5 月間會打電話給丙○○，叫丙○○去載他，丙○○
    說是乙○○叫丙○○載乙○○去找乙○○的朋友，當時好像
    因為乙○○車禍，腳有開刀，走路一跛一跛的，當時乙○○
    常常說他腳痛云云，由此可知，證人甲○○所知乙○○叫丙○○載乙○○去找乙○○的朋友乙節，核係甲○○自被告丙○○處轉述得知，該情節之證詞核屬傳聞證據，無證據能力
    ，且證人甲○○又於本院證稱上開期間被告乙○○說他有出
    陣頭，可見被告乙○○既能出陣頭，豈有因開刀行動不便、
    走路一跛一跛之情形，是其之該項證詞核屬不實，不足採信
    。
  (六)依天晟醫院99年5 月25日天晟法字第99052501號函所示，被
    告乙○○係於97年1 月5 日下午5 時20分許因車禍受傷送至
    該院急診室就診，主訴騎機車車禍跌落大水溝，左大腿腫痛
    、頭部右側血腫疼痛、左脖子擦傷等語，經X 光攝影檢查有
    左側股骨轉下子粉碎性骨折等狀，醫囑住院並行內固定手術
    治療，97年1 月17日出院返家修養；乙○○出院後，因前述
    傷害會有些許跛行之影響，唯尚未有行動不便之後遺症…等
    語，有該函及病歷影本一本附卷可稽。可見被告乙○○出院
    後，即有些許跛行之影響，唯尚未有行動不便之後遺症，是
    被告丙○○竟辯稱：上開行為當時被告乙○○因車禍腳受傷
    開刀，行動不便，所以被告乙○○叫伊載他去拿錢，伊就載
    他去云云，核屬不實，況被告丙○○若果與被告乙○○感情
    甚篤，丙○○因乙○○車禍行動不便，即每趟均送乙○○出
    門，則乙○○下車後，丙○○自然應隨侍在側，亦步亦趨，
    深恐乙○○跌倒發生不測，然被告二人又均供稱被告乙○○
    下車向被害少年恐嚇時，被告丙○○均坐在車上駕駛座，可
    見被告丙○○上開辯詞核與常情及邏輯不符，絕無可採。
  (七)綜上，被告二人上開辯詞均無足採，本件事證證至為明確，
    其二人之上開犯行洵堪認定。
二、核被告二人所為，均係犯刑法第346 條第1 項之恐嚇取財既
    遂罪（事實欄一(一)至(三)、(四)(1)各犯行）、第346 條第3 項、
    第1 項之恐嚇取財未遂罪（事實欄一(四)(2)犯行）。公訴人雖
    就被告二人所為事實欄一(四)(1)犯行認係恐嚇取財未遂罪，然
    此僅係行為階段之誤認，不影響起訴之範圍。被告二人相互
    間，就事實欄一(一)(1)之三次恐嚇取財既遂罪、事實欄一(二)(2)
    之二次恐嚇取財既遂罪、事實欄一(三)(2)之九次恐嚇取財既遂
    罪、事實欄一(四)(1)之一次恐嚇取財既遂罪、事實欄一(四)(2)之
    一次恐嚇取財未遂罪，互有犯意聯絡、行為分擔，為共同正
    犯。被告二人所犯各個恐嚇取財既遂罪、恐嚇取財未遂罪，
    犯意各別、行為互殊，應分論併罰之；公訴人認被告向單一
    之被害少年所為之恐嚇取財罪，係屬集合犯，僅論一罪，容
    有未洽。被告二人均為成年人，故意對少年犯本案各件恐嚇
    取財既遂罪、恐嚇取財未遂罪，均各應依兒童及少年福利法
    第70條第1 項前段之規定，加重其刑。被告丙○○有上開有
    期徒刑執行完畢之紀錄，有台灣高等法院被告前案紀錄表乙
    份在卷可憑，其於執行完畢五年內再犯本件，為累犯，應依
    刑法第47條第1 項之規定遞加重其刑。被告二人上開恐嚇取
    財未遂犯行，因障礙而不遂，應依刑法第25條第2 項減輕其
    刑，該罪有加減，依法先加（其中丙○○部分先遞加重）後
    減。爰審酌被告二人恃強凌弱，對於國中生之少年予取予求
    ，其二人每次取得之財物不多，然其等犯行次數甚眾，對少
    年及社會治安之危害甚大，併審酌渠等之行為手段、行為分
    工態樣及犯罪後之態度等一切情狀，分別量處如主文所示之
    刑，並定應執行之刑。
三、
  (一)公訴意旨另以：(1)、被告二人自97年6 月起至98年1 月14日
    止，以如事實欄(一)之手法，除對劉００恐嚇取財既遂如事實
    欄(一)之各次外，另尚有對劉００恐嚇取財既遂三次。(2)、本
    件事實欄一(一)至(四)所有犯行，即除事實欄一(一)(1)之三次恐嚇
    取財既遂罪、事實欄一(二)(2)之二次恐嚇取財既遂罪、事實欄
    一(三)(2)之九次恐嚇取財既遂罪、事實欄一(四)(1)之一次恐嚇取
    財既遂罪、事實欄一(四)(2)之一次恐嚇取財未遂罪外，其餘各
    次被告丙○○均有共同參與，而為共同正犯。
  (二)按犯罪事實應依證據認定之，無證據不得推定其犯罪事實；
    次按不能證明被告犯罪或其行為不罰者，應諭知無罪之判決
    ，刑事訴訟法第154 條、第301 條第1 項分別定有明文。再
    按認定不利於被告之事實，須依積極證據，苟積極證據不足
    為不利於被告事實之認定時，即應為有利於被告之認定，更
    不必有何有利之證據，最高法院30年上字第816 號著有判例
    ；再按事實審法院對於證據之取捨，依法雖有自由判斷之權
    ，然積極證據不足證明犯罪事實時，被告之抗辯或反證縱屬
    虛偽，仍不能以此資為積極證據應予採信之理由，又認定犯
    罪事實應依證據，為刑事訴訟法所明定，故被告否認犯罪事
    實所持之辯解，縱屬不能成立，仍非有積極證據足以證明其
    犯罪行為，不能遽為有罪之認定，最高法院30年上字第482
    號、30年上字第1831號判例可資參照。
  (三)經查：
    (1)依上開理由欄貳一(一)之所述，即本院於審理時就被害人劉
      ００遭恐嚇取財之總共次數詳細加以詢問勾稽，證人劉０
      ０係證稱共遭10次恐嚇取財，是尚不能以證人劉００在偵
      訊時所稱其共遭至少13次恐嚇取財，遽為其遭被告恐嚇取
      財之次數。
    (2)依上開理由欄貳一(一)至(四)之所述，即本院於審理時就被害
      人劉００、黃００、楊００、李００遭恐嚇取財之次數中
      ，哪幾次有看見被告丙○○有在現場或駕駛上開紅色自小
      客車停在現場詳細加以詢問勾稽，證人劉００、黃００、
      楊００、李００分別詳陳如上所述，是除事實欄一(一)(1)之
      三次恐嚇取財既遂罪、事實欄一(二)(2)之二次恐嚇取財既遂
      罪、事實欄一(三)(2)之九次恐嚇取財既遂罪、事實欄一(四)(1)
      之一次恐嚇取財既遂罪、事實欄一(四)(2)之一次恐嚇取財未
      遂罪外，尚無證據證明被告丙○○有參與其他之犯行，而
      與被告乙○○為共犯。
    此外，復查無其他積極證據證明被告二人尚有上開公訴人所
    指之犯行，衡諸首開法條及判例要旨，就此部分，本應為無
    罪之諭知，然公訴人認此部分與論罪被害人劉００、黃００
    、楊００部分具有集合犯實質上一罪之關係，自不另為無罪
    之諭知。
據上論斷，應依刑事訴訟法第299 條第1 項前段，兒童及少年福
利法第70條第1 項前段，刑法第28條、第346 條第1 項、第3 項
、第47條第1 項、第25條第2 項、第51條第5 款，刑法施行法第
1條之1第1項、第2項前段，判決如主文。
本案經檢察官姜永浩到庭執行職務
中    華    民    國    99    年    9     月    28    日
                  刑事第三庭審判長法  官  謝順輝
                                  法  官  楊麗文
                                  法  官  曾雨明
以上正本證明與原本無異。
如不服本判決應於收受判決後10日內向本院提出上訴書狀，並應
敘述具體理由。其未敘述上訴理由者，應於上訴期間屆滿後20日
內向本院補提理由書(均須按他造當事人之人數附繕本)「切勿逕
送上級法院」。
                                  書記官  顏緗穎
中    華    民    國    99    年    9     月    28    日
附論罪科刑法條全文：
中華民國刑法第346條
意圖為自己或第三人不法之所有，以恐嚇使人將本人或第三人之
物交付者，處 6 月以上 5 年以下有期徒刑，得併科 1 千元以
下罰金。
以前項方法得財產上不法之利益，或使第三人得之者，亦同。
前二項之未遂犯罰之。


司法院資訊處製作；財團法人民間司法改革基金會備份。
